臺灣臺北地方法院民事判決　　　　　　　　93年度訴字第56號
原　　　告　戊○○
　　　　　　　　　　　　之二
訴訟代理人　呂勝賢律師
被　　　告　長亨營造股份有限公司
　　　　　　　　　　　　十樓之.
兼法定代理　乙○○
人　　　　　　　　　　　十樓之.
被　　　告　丙○○
被　　　告　丁○○
前列四人共同
訴訟代理人　梁穗昌律師
上列當事人間損害賠償等事件，本院於民國94年2月21日言詞辯
論終結，判決如下：
    主  文
原告之訴及假執行之聲請均駁回。
訴訟費用由原告負擔。
    事實及理由
一、原告主張：原告於民國86年初，委託被告丙○○及其兄嫂即
    被告乙○○向主管機關辦理被告長亨營造股份有限公司（下
    稱長亨公司）27.5％之股權登記（即長亨公司原股東黃姓家
    族轉讓與原告部分），及監察人職務之登記，其後原告將股
    權移轉等事宜，委由原告妹夫甲○○及被告丙○○處理。甲○○於90年底突然告知原告，謂被告乙○○不承認原告所持
    股權存在，原告於90年12月24日向主管機關申請公司登記資
    料，赫然發現被告長亨公司總股數0000000股之27.5％為412
    500股，原應登記予原告，詎被告於86年2月間，違背委任事
    務之處理，僅登記375000股（僅25％），且未經原告同意，
    擅於86年8月30日止虛偽杜撰「本公司監察人戊○○於任期
    中轉讓當時所持有之公司股份數額全部，其監察人當然解任
    」之事，進而提出變更登記申請書、股權轉為被告丁○○所
    有之股東名簿、原告監察人身分解任之董事監察人名單，於
    86年9月2日持向台灣省建設廳辦理將原告之股權轉為被告丁○○所有，原告之監察人職務當然解任之變更登記。並杜撰
    丁○○已具有股東身份之股東名簿、86年9月14日股東臨時
    會議事錄、丁○○當選為監察人之董事監察人名單，86年9
    月18日向台灣省政府建設廳申請辦理變更監察人為丁○○登
    記，87年3月31日再持公司登記申請書向台灣省政府建設廳
    甲請辦理變更監察人為林碧珥之登記，而使台灣省政府建設
    廳分別將丁○○、林碧珥列為監察人，而登載於職務上所掌
    管之公司登記資料卷，並核發監察人先後分別為丁○○、林
    碧珥之公司變更登記事項卡，是被告乙○○與丙○○、丁○○，共謀擅將原告持股登記為被告丁○○所有，又將監察人
    登記擅改為丁○○而後又登記為林碧珥。查被告乙○○為被
    告長亨公司董事長，係受僱於被告長亨公司，與被告丙○○
    、丁○○共同侵害原告之財產權及股東權，應依民法第185
    、179、188條，公司法第23條規定，負連帶損害賠償責任。
    而聲明：被告應連帶將長亨公司股份412500股，移轉登記為
    原告所有，並願供擔保請准宣告假執行。
二、被告則以：甲○○自始至終未繳任何長亨公司股款，原告名
    下股份原係被告支付，故甲○○表示其他投資失利，不參與
    購買長亨公司股份後，同意被告將股份過回，經數年皆無異
    詞，更從來不曾過問長亨公司之事務，甲○○於台灣士林地
    方法院90年度重訴字第242號民事答辯（三）狀第4頁第5行
    中，表示因長亨公司於86年8月26日變更銀行印鑑並領取帳
    戶款項後，感到丙○○毀約，雙方合夥關係斯時破裂，則雙
    方交惡後，甲○○與原告自86年8月迄今，皆未以監察人身
    分監督長亨公司之營運，豈可能迄91 年始知其股份移轉，
    足認甲○○於台灣士林地方法院90年度重訴字第242號民事
    答辯狀第2頁辯稱其係掌管合夥工程之財務而按工程需要匯
    回包括本件所指一千萬元在內共1950萬元之款項供工程所需
    ，與本件所指為付原告之股款而匯一千萬元，自相矛盾。且
    甲○○於89年8月16日發予被告長亨公司之台北郵局第10710
    號存證信函，即知股東均登記為他人，原告迄92年12月22日
    始提起本件訴訟，其請求權亦罹於時效而消滅等語，資為抗
    辯。而聲明：原告之訴及假執行之聲請均駁回，如受不利判
    決，願供擔保請准宣告免予假執行。
三、原告主張被告長亨公司之總股數為0000000股，於86年2月間
    ，登記原告持有股數375000股（占25％），又於86年8月30
    日，提出變更登記申請書、股權轉為被告丁○○所有之股東
    名簿、原告監察人身分解任之董事監察人名單，表示「本公
    司監察人戊○○於任期中轉讓當時所持有之公司股份數額全
    部，其監察人當然解任」之事，向台灣省建設廳辦理將原告
    之股權轉為被告丁○○所有，原告之監察人職務當然解任之
    變更登記，又於86年9月18日，提出丁○○已具有股東身份
    之股東名簿、86年9月14日股東臨時會議事錄、丁○○當選
    為監察人之董事監察人名單，向台灣省政府建設廳申請辦理
    變更監察人為丁○○登記，87年3月31日再持公司登記申請
    書，向台灣省政府建設廳申請辦理變更監察人為林碧珥之登
    記，使台灣省政府建設廳分別將丁○○、林碧珥列為監察人
    ，登載於職務上所掌管之公司登記資料卷，並核發監察人先
    後分別為丁○○、林碧珥之公司變更登記事項卡之事實，業
    經原告提出長亨公司登記申請書、股東名冊、變更登記事項
    卡、股東名簿、董事監察人名單、股東臨時會議事錄為證，
    被告對此並不爭執，自堪信為真實。
四、至原告主張因當初甲○○與被告丙○○為工程需要，一起購
    買被告長亨公司股權55 ％，約好甲○○占27.5％，因甲○○不方便出面，遂由原告出面代表甲○○，原告並交付10萬
    元予甲○○，之後被告丙○○告知須以300萬元購買長亨公
    司55％之股權，甲○○依被告丙○○之言，於86年1月20日
    匯387000元入丙○○建築師事務所帳戶，其後為支應驗資款
    項750萬元及購買之股款，甲○○再依丙○○指示，於86年1
    月22日匯入1000萬元、於86年3月17日匯入0000000元，其中
    股款300萬元，依原來約定，應辦理被告長亨公司27.5％之
    股權登記即412500股（即長亨公司原股東黃姓家族轉讓與原
    告部分），及監察人職務之登記予原告，被告違背委任事務
    之處理，僅登記375000股（僅占25％），且未經原告同意，
    擅自將原告股份全部轉讓予被告丁○○，又擅自將原告監察
    人職務解任，被告共同侵害原告之財產權及股東權，應依民
    法第185、179、188條，公司法第23條規定，負連帶損害賠
    償責任等情，並提出匯款單為證，被告對上述匯款之事實，
    固不爭執，惟否認上述匯款係為支付購買被告長亨公司27.5
    ％之股權即412500股之股款，辯稱其中387000元、124300元
    ，是甲○○之前向被告丙○○借款，並交付支票償付，之後
    支票無法兌現，甲○○才匯款387000元、124300元償還，另
    因甲○○兌領被告長亨公司之支票票款3000萬元，之後為返
    還被告長亨公司，才於86年1月22日匯入1000萬，原告名下
    股份原係被告支付，甲○○表示不參與購買長亨公司股份後
    ，同意被告將股份過回等語。是本件主要爭執點在於，甲○○於86年1月22日匯款1000萬，係為歸還3000萬元之支票款
    予長亨公司，或其中300萬元係為支付長亨公司27.5％股權
    之股款？經查：
（一）原告主張受其委任處理股權登記事務之甲○○到庭證稱：
      我和丙○○為了工程合夥一起買長亨公司55％之股權，當
      時講好我占27.5％，我繳150萬元，是在86年1月22日繳的
      ，我和丙○○當時不便出面，我的27.5％就由我太太的姐
      姐即原告出面代表，其中十萬元是原告出的，其他錢是我
      出的，89年1月22日丙○○告訴我他的戶頭，說要辦理股
      權移轉手續，要我匯1000萬元給他，其中750萬元他說是
      要辦理公司登記的驗資證明，其他款項，丙○○說是要付
      給長亨公司原股東的尾款，實際他只有用275萬元買，當
      時我和丙○○說好，丙○○負責文書、行政會計及工程監
      工的工作，我負責資金控管，丙○○要錢時跟我說，我就
      匯給他等語。於台灣士林地方法院90年度重訴字第242號
      返還不當得利事件91年6月11日言詞辯論期日時，辯稱：
      我控管長亨公司財務，原告有需要的話就來告訴我去匯款
      ，先前購買股權的錢是講好300萬，先前的300萬是講好各
      算一半並由工程款支付等語。是依原告之主張，係甲○○
      與丙○○約定，以工程款300萬元購買長亨公司55％之股
      權，甲○○與丙○○各占一半，甲○○控管長亨公司財務
      ，依丙○○之指示匯款，甲○○是長亨公司之實際股東，
      原告為甲○○之出名股東，實際僅出資10萬元。
（二）原告主張被告丙○○告知甲○○，須以300萬元購買長亨
      公司55％之股權，甲○○依被告丙○○之言，於86年1月
      20日匯387000元入丙○○建築師事務所帳戶，其後為支應
      驗資款項750萬元及購買之股款，甲○○再依丙○○指示
      ，於86年1月22日匯入1000萬元、於86年3月17日匯入0000
      000元，合計00000000元，其中750萬元為驗資款、300萬
      元為購買長亨公司之股款，尾數11300元，為代書等手續
      費等語。被告則辯稱其中387000元、124300元，是甲○○
      之前向被告丙○○借款，並交付支票償付，之後支票無法
      兌現，甲○○才匯款387000元、124300元償還等語，並提
      出丙○○建築師事務所之代收款項記錄簿為證。依該代收
      款項記錄簿記載，丙○○建築師事務所確實曾託收票款分
      別為154000元、233000、124300元之支票，之後支票退票
      領回等情。是原告主張匯款387000元、124300元至丙○○
      建築師事務所，係受丙○○指示，支應驗資款項750萬元
      、股款300萬元及代書手續費11300元云云，尚非無疑。
（三）被告長亨公司於89年8月9日寄發台北敦南郵局703號存證
      信函予甲○○，表示甲○○騙取面額3000萬元支票後存入
      配偶陳美曄帳戶，經一再催促後迄今只償還部分金額，仍
      欠1050萬元未返還等語。甲○○則於89年8月16日以台中
      法院郵局第10710號存證信函回復長亨公司及丙○○，表
      示「對於以長亨公司名義取之玄奘大學學生宿舍及善導寺
      大雄寶殿工程，就營造利益由本人及丙○○均分，所提之
      三千萬元即係因此而交由本人，且因當初公司尚未在銀行
      開戶，本人乃暫將該支票款項在妻陳美華銀行帳號下託收
      兌現，其中所轉匯之1950萬元，亦係依約行事」「長亨公
      司原約明由本人之妻及妻姐登記為股東，詎渠未依約行事
      ，將股東均登記為其嫂妹，顯見其初即圖謀不軌，而今前
      二項工程已完工，自應將盈收報告本人，給付本人應得之
      款項」等語。是甲○○於該存證信函係表示，系爭財團法
      人玄奘文教基金會簽發、交通銀行忠孝分行為付款人、票
      號ＡＡ0000000號、面額三千萬元、發票日八十六
      年一月十五日之支票，因長亨公司尚未在銀行開戶，而暫
      將支票以甲○○之妻陳美曄在交通銀行忠孝帳戶提示兌領
      三千萬元，之後則依約陸續匯返長亨公司1950萬元，系爭
      工程業已完工，長亨公司及丙○○負有結算盈收並給付甲○○應得利潤之義務。即甲○○於該存證信函中，並未主
      張匯返之1950萬元中，包括登記原告為長亨公司股東之股
      款150萬元及為丙○○代墊之股款150萬元。再者，甲○○
      於93年6月17日到庭證稱：1950萬元，是匯給長亨公司的
      等語。是該1950萬元既為長亨公司資金，甲○○本不能挪
      為充繳個人股款。被告辯稱甲○○於86年1月22日匯入100
      0萬，是因於86年1月15日將被告長亨公司所有3000萬元票
      款暫先兌現，之後為返還被告長亨公司，才匯入該1000萬
      元，應為可取。
五、綜上所陳，原告既不能證明有繳交被告長亨公司27.5％股權
    之股款，原告請求被告應連帶將長亨公司股份412500股，移
    轉登記為原告所有，即屬無據，應予駁回。原告既受敗訴判
    決，其假執行之聲請亦失所附麗，應併予駁回。
六、結論：原告之訴為無理由，依民事訴訟法第78條，判決如主
    文。
中　　華　　民　　國　　94　　年　　3　　月　　14　　日
                  民事第三庭    法　官　李慈惠
以上正本係照原本作成
如對本判決上訴，須於判決送達後20日內向本院提出上訴狀
中　　華　　民　　國　　94　　年　　3　　月　　15　　日
                    　　　　　　書記官　林秀娥
